【裁判字號】    95,保險小上,6
【裁判日期】    951229
【裁判案由】    給付保險金
【裁判全文】
臺灣臺北地方法院民事判決           95年度保險小上字第6號
上  訴  人  瑞士商環球瑞泰人壽保險股份有限公司臺灣分公司
法定代理人  甲○○
被  上訴人  乙○○
上列當事人間請求損害賠償事件，上訴人對於中華民國95年9月
12日臺灣臺北地方法院台北簡易庭95年度北保險小字第13號第一
審判決提起上訴，本院判決如下：
    主  文
上訴駁回。
第二審訴訟費用新台幣壹仟伍佰元由上訴人負擔。
    事實及理由
一、按小額程序之第二審判決，依上訴意旨足認上訴為無理由者
    ，得不經言詞辯論為之，民事訴訟法第436條之29第2款定有
    明文，合先敘明。
二、本件上訴意旨略以：按依保險法第43條、第44條、第49條第
    1項、第53條之規定，可知保險契約係要式契約，縱認保險
    契約為諾成契約，然保險業務員為從事招攬保險之人，並非
    上訴人之代理人，並無締約權限。而依兩造間保單條款即瑞
    泰住院醫療保險第27條、瑞泰家家寶健康保險附約第21條之
    約定，兩造間保險契約之內容應經雙方書面同意且批註於保
    險單方式為之，是本件保險契約內容自應以保單條款為準。
    然原判決逕以：保險單或暫保單非證券文書，保險契約之內
    容自非專以之記載為據，核與保險法第43條之規定有違，復
    認上訴人之保險業務員招攬保險時，既將「急診視為住院一
    日理賠」之保險給付告知被上訴人，亦即足認兩造就保險契
    約有以該公告所載保險給付為內容云云，判決上訴人敗訴，
    即與保險法第43條、第8條之1之規定有違，係判決不適用法
    令或適用法令不當。爰提起本件上訴，求予廢棄改判等語。
三、按依保險法43條規定製作之保險單或暫保單並非證券文書，
    是保險契約之內容非專以保險單之記載為據，倘當事人對於
    其記載之真義有所爭執，應憑過去事實及一切證據資料為斷
    ，不得拘泥於保險契約之文字（最高法院87年度台上字第20
    31號判決要旨參照）。又按兩造保險契約附約約款明文定：
    系保險單、附隨之要保書、批注及其他約定書，均為保險契
    約之構成部分，附約的解釋，應探求附約當事人之真意，不
    得拘泥於所用文字，如有爭議，以作有利於被保險人之解釋
    ，是保險契約之組成，固包括上揭文件，但不以之為限，尚
    包括其他相關兩造間之合意。是原判決以保險單不具有證券
    文書之文義性效力，不得專以保險單之文字記載，形式判斷
    兩造保險契約之內容，倘兩造就保險契約之內容有爭執時，
    仍應依締約時之一切事證為斷，要無不合。是上訴人執此主
    張原判決適用法令不當，並無可取。
四、按保險法第8條之1所採之保險業務員為保險人招攬保險契約
    之代理人，保險人應就其招攬保險之契約行為負同一責任（
    最高法院82年度台上字第2815號、85年度台上字第179號判
    決旨參照）。上訴人抗辯其業務員為招攬保險之人，並非代
    理人，要無締約權限，保險契約仍應以保單條款為據乙節。
    上訴人對於系爭公告之真正不爭執，其94年12月29日瑞壽服
    字第94012號函僅稱其保有修正、變更及取消等所有權利各
    語。可見本件保險契約之締約過程，應係上訴人之業務員提
    示保險契約相關文件或以口頭告知相關投保條件及事宜之後
    ，被上訴人（即要保人）信其前揭內容而書立此要保書，據
    之向上訴人提出要保，依上揭說明，上訴人自應就上揭業務
    員之招攬行為負責，系爭保險內容，原判決以之為保險契約
    之一部分，要無不合。上訴人此部分所辯，亦無可取。再者
    ，上訴人前開約定既經兩造合意而為契約之一部分，自無由
    上訴人任意修正、變更及取消
五、至上訴人抗辯依兩造間保單條款即瑞泰住院醫療保險第27條
    、瑞泰家家寶健康保險附約第21條之約定，兩造間保險契約
    之內容應經雙方書面同意且批註於保險單方式為之，該「急
    診視為住院一日理賠」之公告未載於保險單，自非契約內容
    部分云云。惟如前述說明，保險契約內容非專以保險單之記
    載為據，且保險業務員為上訴人招攬保險契約之代理人，原
    判決既認上訴人之業務員有向被上訴人提出「急診視為住院
    一日理賠」之公告文件，而被上訴人據此為要保內容提出要
    保書，上訴人嗣並承保之，則兩造間之保險契約就上開內容
    已合致，原判決綜衡締約時之一切事證，認定該公告為兩造
    間契約內容之一部，尚無違誤，上訴人此部分所辯，仍無可
    取。至上開附約第21條之而約定，係就該附約文件的內容的
    變更或記載之增刪為約定，而系爭約定內容未記載於該附約
    上，且非屬附約之變更，自無該約定之適用。
六、綜上所述，原判決並無上訴人所指違背法令之情事，且依上
    訴意旨足認本件上訴為無理由，爰不經言詞辯論，逕予駁回
    。至本件訴訟費用計算則如附表所示。
七、據上論結，本件上訴為無理由，依民事訴訟法第436條之29
    第2款、第436條之32第1項、第2項、第449條第1項、第436
    條之19第1項、第78條，判決如主文。
中    華    民    國    95    年    12    月    29    日
            民事第三庭審判長法  官  吳光釗
                            法  官  鄭佾瑩
                            法  官  林振芳
以上正本係照原本作成。
本判決不得上訴。
中    華    民    國    95    年    12    月    29    日
                            書記官  李淑芬
計  算  書
項      目          金  額（新台幣）          備    註
第二審裁判費        1,500元
合        計        1,500元


司法院資訊處製作；財團法人民間司法改革基金會備份。
